【裁判字號】    87,訴,1782
【裁判日期】    890830
【裁判案由】    分割共有物
【裁判全文】
臺灣臺南地方法院民事判決  八十七年度訴字第一七八二號
    原      告  甲○○
                        居台南.
    被      告  丁○○  民國七.
                        住台南.
    法定代理人  乙○○  住同右.
    被  告  即
    蔡海牛遺產管理人  財政部國有財產局臺灣南區辦事處台南分處
                        設台南.
    法定代理人  楊長利  住同右.
    訴訟代理人  丙○○  住同右.
右當事人間請求分割共有物事件，本院判決如左：
    主      文
兩造共有坐落臺南市○○區○○段九三三地號、地目建、面積伍佰參拾玖點參肆平方
公尺之土地分割如附圖第一案所示：甲部分面積捌拾壹點肆壹平方公尺，分歸被告丁
○○取得；乙部分面積壹佰肆拾柒點壹捌平方公尺，分歸被告財政部國有財產局臺灣
南區辦事處台南分處即蔡海牛遺產管理人取得；丙部分面積貳佰壹拾貳點玖陸平方公
尺，分歸原告甲○○取得；丁部分面積玖拾柒點柒玖平方公尺供作道路使用，分歸兩
造取得，並按如附表所示比例保持共有。
訴訟費用由兩造依附表所示之比例負擔。
    事      實
甲、原告方面：
一、聲明：求為判決如主文所示。
二、陳述：兩造共有坐落臺南市○○區○○段九三三地號、地目建、面積五百三十九
    ‧三四平方公尺之土地（下稱系爭土地），兩造之應有部分如附表所示。兩造對
    於系爭土地始終未能達成分割之協議，且無不能分割之原因，爰請求准予判決分
    割如訴之聲明即如附圖第一案。
三、證據：提出土地登記簿謄本一件為證，並請求勘驗現場及請地政人員測繪分割方
    案圖。
乙、被告丁○○方面
    聲明及陳述：同意依附圖第一案之方法分割。
丙、被告財政部國有財產局臺灣南區辦事處台南分處即蔡海牛遺產管理人方面
一、聲明：請求依附圖第二案之方法分割。
二、陳述：依附圖第一案之方法分割，蔡海牛遺產所分配的土地上有建物，對我們比
          較不利。
丁、本院依聲請勘驗現場並請地政人員測繪分割方案圖。
    理      由
一、原告主張兩造共有系爭土地，其應有部分如附表所示。兩造對於系爭土地始終未
    能達成分割之協議，且無不能分割之原因之事實，已據其提出與所述相符之土地
    登記簿謄本一件為證，且為被告所不爭執，自堪信為真正。
二、按各共有人得隨時請求分割共有物；共有物之分割，依共有人協議之方法行之，
    分割之方法不能協議決定者，法院得因任何共有人之聲請命以裁判分割，民法第
    八百二十三條第一項前段、第八百二十四條第一項、第二項分別定有明文。查兩
    造共有之系爭土地之地目為建，業有原告提出土地登記簿謄本為憑，當無不能分
    割之情事；且原告主張兩造就系爭土地並無訂立不分割之特約，就分割方法又無
    法獲得一致之協議，則原告訴請裁判分割，自無不合。
三、原告及被告丁○○主張依附圖第一案所示之方法分割；而被告即蔡海牛遺產管理
    人財政部國有財產局臺灣南區辦事處台南分處則主張依附圖第二案所示之方法分
    割。經查：上開二種分割方法僅分割位置之左右次序有所不同，而其分割後各共
    有人所得之土地略皆呈長方形之形態，均適於利用，惟被告丁○○依第一案之方
    法所分得之土地，其寬度較大，較有利於營建房屋之使用，若依第二案之方法所
    分得之土地，其形態則過於狹長，顯難以利用，故土地利用之觀點言之，第一案
    之分割方案較佳。又系爭土地上雖有磚造平房一棟，惟其未經保存登記，現已無
    人使用，勘驗現場時亦無人主張任何權利，此有勘驗筆錄在卷可稽，故尚難認其
    對系爭土地所有權有何影響，又查該磚造平房係橫跨於分割後之甲、乙、丙三筆
    土地之上，若有任何影響，亦非單獨影響於蔡海牛遺產所分得之土地，是被告蔡
    海牛遺產管理人財政部國有財產局臺灣南區辦事處台南分處抗辯：系爭土地上建
    物之對其分得之土地有不利影響云云，並不可採。
四、綜前所述，經權衡共有人之意願、對共有人之影響、土地之利用等因素，認就系
    爭土地之分割方法以原告所提之分割方法即附圖第一案所示之分割方法為適宜，
    爰判決如主文所示。
據上論結，原告之訴為有理由，依民事訴訟法第八十一條第二款，判決如主文。
中      華      民      國    八十九    年      八      月    三十      日
                                臺灣臺南地方法院民事第二庭
~B法      官  楊清益
右為正本係照原本作成
如對本判決上訴，須於判決送達後廿日內向本院提出上訴狀
中      華      民      國    八十九    年      九      月      一      日
~B法院書記官  沈建杉
~F0
~T40
附表
一、甲○○‧應有部分：一十六萬一千四百分之七萬七千八百四十三
二、蔡海牛遺產‧應有部分：三分之一
三、張文琴‧應有部分：一十六萬一千四百分之二萬九千七百五十七


司法院資訊處製作；財團法人民間司法改革基金會備份。
